臺灣高等法院刑事判決
108年度上訴字第3726號
上  訴  人  
即  被  告  陳瑞義  


上列上訴人因違反毒品危害防制條例案件，不服臺灣士林地方法
院108年度審訴字第425號，中華民國108年10月2日第一審判決（
起訴案號：臺灣士林地方檢察署108年度毒偵字第1135號），提
起上訴，本院判決如下：
    主  文
上訴駁回。
    事  實
陳瑞義知悉海洛因、甲基安非他命係毒品危害防制條例所規範之
第一級、第二級毒品，竟基於施用第一級毒品海洛因、第二級毒
品甲基安非他命之犯意，於民國108 年4 月28日上午某時許，在
其位於新北市○○區○○路0 段000 巷00號之住處，以將海洛因、甲
基安非他命置入玻璃球內後，燒烤吸食其產生煙霧之方式同時施
用第一級毒品海洛因及第二級毒品甲基安非他命。嗣於同日晚間
8 時30分許，為警持臺灣士林地方法院核發之搜索票在汐止區汐
萬路2 段5 號內查獲，並經警徵得其同意採尿送驗後，呈可待因
、嗎啡、安非他命及甲基安非他命陽性反應。
    理  由
一、上開事實，業據上訴人即被告陳瑞義於原審審理及本院審  
    理時坦認不諱（原審卷第97頁，本院卷第106頁），且被告
    前開採集之尿液，送驗結果呈可待因、嗎啡、安非他命及甲
    基安非他命陽性反應，有台灣檢驗科技股份有限公司濫用藥
    物實驗室-台北108年5 月10日出具之濫用藥物檢驗報告、新
    北市政府警察局受採集尿液檢體人姓名及檢體編號對照表（
    檢體編號：M0000000號）及勘察採證同意書在卷可稽（偵字
    卷第71至73頁），足徵被告之任意性自白核與事實相符，堪
    予採信。本案事證已臻明確，被告犯行洵堪認定，應予依法
    論科。
二、被告前於106 年間，因施用毒品案件，經原審法院以106年
    度毒聲字第61號裁定送觀察、勒戒後，認有繼續施用毒品之
    傾向，再由原審法院以106 年度毒聲字第172 號裁定令入戒
    治處所施以強制戒治（被告不服提起抗告，並據本院以106 
    年度毒抗字第221 號裁定駁回抗告確定），嗣因戒治成效經
    評定為合格，在107 年4 月9 日停止處分出所，並經臺灣士
    林地方法院檢察署（現更名為臺灣士林地方檢察署）檢察官
    以107 年度戒毒偵字第16號為不起訴處分確定等情，有本院
    被告前案紀錄表在卷可稽（本院卷第43、44、88、89頁），
    其於前開觀察、勒戒、強制戒治執行完畢5 年內，再犯本件
    施用第一級毒品、第二級毒品罪，其所為本件施用毒品犯行
    ，核非屬毒品危害防制條例第20條第3項所定「5年後再犯」
    之情形，應予追訴、處罰。
三、論罪：
  ㈠核被告所為，係犯毒品危害防制條例第10條第1 項、第2 項
    之施用第一級、第二級毒品罪，其施用海洛因、甲基安非他
    命前持有之低度行為，應為施用之高度行為所吸收，不另論
    罪。
  ㈡被告以一行為同時施用第一級毒品海洛因及第二級毒品甲基
    安非他命，為想像競合犯，應依刑法第55條規定，從一重以
    施用第一級毒品罪處斷。
四、駁回上訴理由：
  ㈠原審以被告罪證明確，適用毒品危害防制條例第10條第1 項
    、第2 項，刑法第11條前段、第55條規定，並審酌被告前因
    施用毒品經強制戒治後，仍無法斷絕施用毒品惡習，顯見其
    意志力薄弱，且施用毒品足以導致精神障礙、性格異常，甚
    至造成生命危險，戕害一己之身體健康，併兼衡其於犯後坦
    承犯行等一切情狀，量處有期徒刑7 月。另說明：被告用以
    犯本案施用毒品罪所用之玻璃球，乃一般市面上即可購得之
    物，且業經被告丟棄，自無再剝奪其所有以預防並遏止犯罪
    之必要，是不另為沒收之諭知。核其認事用法俱無違誤，量
    刑尚屬允當。
  ㈡被告上訴意旨略以：被告現正於醫院治療毒癮中，希望得以
    繼續在醫院治療。另若不能在院治療，亦請求予以從輕量刑
    云云。惟按毒品危害防制條例關於施用毒品者之刑事處遇政
    策，係針對初犯或五年後再犯之施用第一級、第二級毒品者
    ，確認其係具有病患性犯人之特質，是依同條例第20條、第
    23條之規定，對之採行觀察、勒戒，並視其成果，決定是否
    採用強制戒治之方式，俾以戒除其身癮；另依同條例第24條
    第1 項之規定，亦得由檢察官以「緩起訴之戒癮治療」並行
    之雙軌模式，使社區醫療處遇亦能替代監禁式治療，使衷心
    戒毒之施用毒品者得以繼續正常家庭與社會生活為特色。再
    美沙冬替代治療法僅係政府給予濫用毒品成癮者另一戒癮之
    治療方式，其目的與入勒戒處所、戒治所之目的相同，因此
    接受美沙冬替代療法僅係行政管制上輔助染有毒癮之人所為
    之醫療措施，依毒品危害防制條例第21條規定，限於犯罪未
    發覺前，自動向行政院衛生署指定之醫療機構請求治療，而
    於治療中經查獲者，始可由檢察官為不起訴處分。準此，依
    同條例第20條第1 項至第3 項及第24條第2 項之規定，倘行
    為人係「五年內再犯」施用第一級、第二級毒品之罪者，其
    再犯率甚高，認有依法追訴之必要，即無上開觀察、勒戒、
    強制戒治可行；縱認有緩起訴並附戒癮治療條件之可能，仍
    應由檢察官在偵查階段中，本於其有利不利一律注意之客觀
    性義務（刑事訴訟法第2 條第1 項參照），暨考量法律意旨
    及檢察一體之相關追訴或猶豫標準決定，非屬本院職權所能
    為。因此，本院無法諭知以其他處遇替代刑罰之執行，而僅
    能就檢察官起訴所指之犯罪事實，循正當法律程序進行審判
    ，是被告前揭所請，於法未合。又量刑輕重，係屬法院得依
    職權自由裁量之事項，苟其量刑已以行為人之責任為基礎，
    並斟酌刑法第57條各款所列情狀，而未逾越法定刑度或有濫
    用權限情事，即不得任意指為違法。原審已就被告之量刑刑
    度詳為審酌如上，其量刑既未逾越法定刑度，亦未濫用自由
    裁量之權限，自難認有何不當。被告上訴請求從輕量刑，亦
    為無理由，應予駁回。
據上論斷，應依刑事訴訟法第368條，判決如主文。
本案經檢察官陳佳秀到庭執行職務。 
中　　華　　民　　國　　109 　年　　2 　　月　　12　　日
                  刑事第二十五庭審判長法　官  宋松璟
                                      法　官  黃翰義
                                      法　官  陳彥年
以上正本證明與原本無異。
如不服本判決，應於收受送達後20日內向本院提出上訴書狀，其
未敘述上訴之理由者並得於提起上訴後20日內向本院補提理由書
（均須按他造當事人之人數附繕本）「切勿逕送上級法院」。
                                      書記官  彭秀玉
中　　華　　民　　國　　109 　年　　2 　　月　　12　　日